臺灣高等法院高雄分院刑事判決　　　　　　　　　九十年度上更(二)字第四一四號
　　上　訴　人　台灣澎湖甲方法院檢察署檢察官
　　被　　　告　乙○○
　　選任辯護人　馬陳棠
右上訴人因被告違反槍砲彈藥刀械管制條例案件，不服臺灣澎湖甲方法院八十五年度
訴字第三六號中華民國八十六年一月二十八日第一審判決（起訴案號：臺灣澎湖甲方
法院檢察署八十五年度偵字第二四六、三三五號），提起上訴，經判決後，由最高法
院二次發回更審，本院判決如左：
     主  文
上訴駁回。
     理  由
一、公訴意旨略以：被告乙○○與蔡朝滿（已死亡，另為不起訴處分）基於共同之犯
    意聯絡，於民國八十五年不詳時間，未經許可，僱用不詳姓名之人，無故自大陸
    甲區走私經公告管制具有殺傷力之中共製霰彈步槍十四枝及子彈一百六十顆，藏
    於澎湖縣湖西鄉紅羅村倒轉頭西側海域。同年五月二日下午，乙○○、翁榮發（
    俟到案後另行審理）、蔡朝滿與謝君和四人聚集在該村南青高爾夫球場共同謀議
    ，由翁榮發駕駛車牌號碼ＶＯ─Ｏ三五六號自用小客車，後載蔡朝滿及謝君和二
    人，於同日下午五時十五分許共同前往上述海域，準備將上述槍、彈轉運往臺灣
    本島時，為警當場查獲，並扣得上述槍、彈，因認被告乙○○犯有懲治走私條例
    第二條第一項及槍砲彈藥刀械管制條例第七條第五項、第二項、第十一條第四項
    、第一項等罪嫌云云。
二、本件公訴人認被告乙○○涉有上述走私及槍砲彈藥刀械管制條例等罪嫌，無非以
    前述事實，業據同案被告翁榮發、謝君和坦白承認，復有證人劉社忠指證被告乙
    ○○有與被告翁榮發等人共同謀議，又扣案之槍、彈經送請內政部警政署刑事警
    察局鑑定結果，均具有殺傷力，有該局鑑驗通知書可證，為其論罪之主要依據。
    經訊據被告乙○○矢口否認有何私運管制物品進口及運輸槍、彈等罪之犯行，辯
    稱：我在八十五年五月二日係因蔡朝滿打電話要我到澎湖看看，才到南青高爾夫
    球場，蔡朝滿說他要開賭場，要向我借二十萬元，我說沒有，蔡朝滿不高興，我
    就與翁榮發交談，並請他載我去機場，翁榮發說蔡朝滿拜託他載，我只好請劉社
    忠載我到機場，我到澎湖不是要商談走私槍彈之事情等語。
三、按犯罪事實，應依證據認定之，無證據不得推定其犯罪事實；不能證明被告犯罪
    者，應諭知無罪之判決，刑事訴訟法第一百五十四條、第三百零一條第一項分別
    定有明文。又認定不利於被告之事實，須依積極證據，苟積極證據不足為不利於
    被告之認定時，即應為有利於被告之認定，更不必有何有利之證據，最高法院三
    十年上字第八一六號著有判例；經查：
（一）同案被告翁榮發先於警訊中供稱：向李順從借車至機場接乙○○，乙○○要求
      載他到高爾夫球場找劉社忠，過了一下子，蔡朝滿請我用車載他到紅羅，蔡朝
      滿說要將槍、彈運到球場時，乙○○、劉社忠親自耳聞等語（見警訊卷第一頁
      背面、第三頁）；同案被告謝君和亦於警訊中供稱：我是受蔡朝滿指示，主持
      者不知道，在球場時翁榮發與蔡朝滿詳細討論，計劃要藏在窯場內等語（見警
      訊卷第八頁背面、第九頁）。嗣在檢察官首次訊問中，謝君和供稱：蔡朝滿到
      高爾夫球場找翁榮發，翁某開車載我們去搬槍，劉社忠沒有一起討論搬槍，是
      翁、蔡一起講，我在旁邊玩球等語（見偵字第二四六號卷十七頁反面）；翁榮
      發亦稱：我昨天載乙○○去球場，乙○○打呼叫器，後來蔡朝滿與謝君和就過
      來，蔡朝滿就叫我載謝與他去搬槍等語（見同上偵查卷十八頁反面）；迄此，
      二人均未供述被告乙○○有參與本件犯行。同案被告翁榮發、謝君和所供有關
      被告乙○○參與本件犯行者，均係在檢察官偵查中經警方借提訊問後，同案被
      告謝君和供稱：「在球場乙○○與翁榮發、蔡朝滿三人密切談論，過一會後我
      們就前往搬運槍彈」等語；同案被告翁榮發供稱：「在球場乙○○及蔡朝滿在
      談論槍械運回藏在那裏，己決定要放在球場旁的廢棄磚廠內」等語（以上均詳
      見八十五年五月十六日警訊筆錄）；又稱：「是乙○○叫我去搬的，我在球場
      才知道要搬槍，搬到球場附近空甲的草叢中藏匿，我沒有參與意見，我想在附
      近而已才去搬等語（見八十五年五月三十日檢察官訊問翁榮發筆錄）。惟嗣後
      同案被告謝君和於偵查、原審及本院前審均改稱：蔡朝滿、乙○○、翁榮發三
      人在球場討論，沒聽到他們說什麼或三人在講什麼我不知道等語，自難以同案
      被告謝君和前後不一之供述，遽認定被告乙○○有參與本件犯行之證據。而同
      案被告翁榮發前揭不利被告乙○○之供述，先是謂槍械已決定要放在球場旁的
      磚廠內，後則稱槍要搬到球場附近空甲的草叢中藏匿，先後所述不一，已難遽
 信；且其於原審調查時復稱：本來蔡朝滿叫乙○○一同去拿東西回球場，但乙
      ○○說不要去，在車上蔡朝滿才告知要載槍枝等語（見原審卷三十八頁），益
      見其前揭不利被告乙○○之供述顯有瑕疵，自非可採。另證人劉社忠於原審及
      本院前審結證稱：只見被告乙○○與翁榮發、謝君和、蔡朝滿四人一起在講話
      ，但內容我不知道，他們四人未走到廢磚場，且乙○○未與另三人一同離開，
      我整理球具後，先載乙○○至馬公市買特產，再到機場等語（見原審卷八五－
      八六頁、本院上訴審八十六年四月十一日訊問筆錄），足見被告乙○○並未參
      與海邊取槍之行為，被告乙○○如確有參與本件犯行或事前共謀，似不可能未
      參與蔡朝滿等三人搬運槍、彈之分擔任務。則公訴人認右述事實，業據同案被
      告翁榮發、謝君和坦白承認，復據證人劉社忠指證被告乙○○有與同案被告翁
      榮發等人共同謀議，似有失依據。自難以被告乙○○曾與蔡朝滿三人交談或知
      蔡朝滿意圖，即認被告乙○○涉有公訴人所指訴之罪嫌，而採為不利被告乙○
      ○之認定。
（二）被告乙○○自八十四年九月廿四日後即未再出境，有內政部警政署入出境管理
      局八十六年一月三日（８６）境信昌字第００００四０院函在卷可憑（見原審
      卷一二一頁）。又本件查獲之槍彈未能查出其製造甲及廠牌，有刑事警察局八
      十五年五月十一日刑鑑字第二七六０二號鑑驗通知書可佐，而本件又無其他事
      證，足資證明被告乙○○與已死亡之蔡朝滿，自大陸甲區走私本件槍彈。又查
      獲本案之槍彈究係何人以何種方式走私入境、貨主為誰，無論被警當場查獲之
      翁榮發抑或謝君和俱供稱不知（見警卷第二頁背面第七、八行，第三頁正面第
      八、九行，第八頁背面第十三、十四行；第二四六號偵查卷第十九頁正面第一
      行、第四十頁背面第三至六行，第六十八頁背面第一至四行），而蔡朝滿於警
      圍捕之際又已自戕身亡，即乏線索追查該批槍彈之來源，從而公訴人逕自認定
      蔡朝滿與被告乙○○基於犯意聯絡，於八十五年不詳時間，僱用不詳姓名之人
      ，自大陸甲區走私該批槍彈，乃臆測之詞，自屬無據。
（三）證人即查獲本案之員警蔡進特於原審審理時證稱：「本案係有人密報乙○○及
      綽號阿萬（指同案共犯蔡朝滿）要走私槍械，而曾對其二人實施通訊監聽三個
      月之久，從監聽內容得知係蔡朝滿要走私槍械」「監聽中，只發現蔡朝滿，未
   監聽到乙○○與本案有關」等語（見原審卷第一四四頁背面及第一四五頁），
      其於本院前審中亦證稱：「我們監聽結果沒有聽到乙○○要參加這件走私，後
      來從呼叫器行動電話查到蔡朝滿這人，再監聽蔡朝滿這人，原來是蔡朝滿在搞
      走私槍械的，因乙○○的部分沒有任何犯罪嫌疑，所以監聽資料就沒有附卷」
      （見本院上更一卷第四十頁背面），則依上開證人所言，被告乙○○既經警方
      通訊監聽達三個月之久，倘若被告乙○○真有涉案，警方豈有可能毫無所獲，
      警方長達三個月之監聽期間，仍未發現被告乙○○與本案有涉，是被告乙○○
      所辯：不知本件槍、彈走私之事等詞，應可採信。
（四）證人劉社忠於警訊中證稱：「（問：據翁榮發供述他們在商討這件事時你與乙
      ○○均親自耳聞，有無此事？）我是有聽到翁榮發、謝君和、阿萬、乙○○等
      四人在談論要載東西，至於載什麼東西，我並未聽到」等語（見偵字第三三五
      號卷第九頁），劉社忠警訊中之證言，並未具體指證被告乙○○有與翁榮發、
      謝君和、蔡朝滿等人共同謀議「載運槍彈」；嗣後於原審中又證稱：只見被告
      乙○○與翁榮發、謝君和、蔡朝滿四人一起在講話，但內容我不知道，他們四
      人未走到廢磚場，且乙○○未與另三人一同離開，我整理球具後，先載乙○○
      至馬公市買特產，再到機場等與語（見原審卷八五至八六頁）；於本院前審復
      證稱：「他們有無討論（走私槍械）我不清楚，因我在練習場內整理球具，他
      們有聊天，但不知何內容」「我是載乙○○去馬公買特產，準備載他去機場」
      等語（見本院上訴卷第四六至四七頁），對被告乙○○有無共同謀議「載運東
      西」，證人劉社忠前後證言亦屬不一，自無足採為不利被告乙○○之認定。
（五）本件係由同案被告翁榮發駕駛ＶＯ－０三五六號自用小客車，附載蔡朝滿與謝
      君和等人，共赴澎湖縣湖西鄉紅羅村倒轉頭海域取啟槍彈之際，於海域現場為
      警人贓俱獲之事實，業據警製之移送書載述明確，被告乙○○既未隨同彼等三
      人前往海域取槍，即難謂有何行為之分擔。又查被告乙○○於案發當日（即八
      十五年五月二日）上午接獲蔡朝滿之電話後，固於同日自高雄搭機前來澎湖，
      且與蔡某等人在紅羅村高爾夫球場會面，惟並未與之達成共同犯罪之合意。倘
      被告乙○○與蔡朝滿等有何犯罪之謀議，即便未陪同前往海域接駁，最低限度
      亦應留守在高爾夫球場接應，始合乎情理，然被告乙○○隨即離開球場並由案
      外人劉社忠開車載往機場補位回高雄等情，已據劉社忠於原審及本院前審結證
      屬實，此益證被告乙○○與蔡朝滿等並無犯意之聯絡可言。況警方實施通訊監
      聽長達三個月之久，均未聞及被告乙○○與本案有關，業經承辦員警蔡進特於
      原審證述明確，已如前述，此尤足證明被告乙○○與本案無涉。
（六）至澎湖縣警察局馬公分局八十六年四月九日馬警分三字第四四三九號函送秘密
      證人筆錄雖指證被告乙○○參與本件犯行，惟警方質以：「（問：你如何能
      知道這件事？），答：我是聽我朋友說的」等語，該秘密證人既是聽聞來自朋
      友之傳聞證據，且係審判外之陳述，無證據證明與事實相符，該秘密證人筆錄
      ，亦不足採為不利被告之認定，檢察官上訴意旨所稱：有秘密證人亦向澎湖縣
      警察局馬公分局指證係被告乙○○要走私槍械，製有秘密證人調查筆錄，故被
      告乙○○確有參與運輸槍械，應依法論科一節，似非有據。
（七）綜上所述，公訴人所持之論據，尚不能證明被告有上述犯行，此外復查無其他
      積極證據足資證明被告有何犯行，要屬不能證明被告乙○○犯罪。
四、原審因而為被告乙○○無罪之諭知，經核尚無不合，公訴人上訴意旨，仍執陳詞
    ，指摘原判決不當，並無理由，應予駁回。
五、同案被告謝君和部分，已判決確定，本院不予論列。
據上論結，應依刑事訴訟法第三百六十八條，判決如主文。
本案經檢察官劉文水到庭執行職務。
中      華      民      國    九十一    年      四      月     十八     日
                              臺灣高等法院高雄分院刑事第七庭
                                  審判長法官  李春昌
                                        法官  莊飛宗
                                        法官  黃憲文
右正本證明與原本無異。
如不服本判決應於收受本判決後十日內向本院提出上訴書狀，其未述上訴理由者，
並得於提起上訴後十日內向本院補提理由書狀（均須按他造當事人之人數附繕本)「
切勿逕送上級法院」。
                                      書記官  黃玉珠
中      華      民      國    九十一    年      四      月    二十二    日
                                                                   Ａ
